臺灣高等法院臺中分院刑事判決　　　 96年度交上易字第653號
上　訴　人
即　被　告　丙○○
上列上訴人因過失傷害案件，不服臺灣臺中地方法院95年度交易
字第925號中華民國96年2月16日第1審判決（起訴案號：臺灣臺
中地方法院檢察署95年度調偵字第370號），提起上訴，本院判
決如下：
    主    文
上訴駁回。
丙○○緩刑貳年。
    犯罪事實
一、丙○○於民國（下同）95年3月11日下午4時30分許，騎乘車
    牌號碼XH5-103號重型機車，沿臺中市西屯區○○○路由北
    往南方向行駛，行經臺中港路3段與福康路之設有行車管制
    號誌之交岔路口時，原應注意汽車行駛至交岔路口，其行進
    應遵守燈光號誌之指示，號誌為圓形紅燈表示禁止通行，不
    得超越停止線或進入路口，且應注意車前狀況，並隨時採取
    必要之安全措施，而當時天候為晴，日間自然光線，視距良
    好，路面乾燥、無缺陷，亦無障礙物，並無不能注意之情形
    ，竟疏未注意及此，在臺中港路方向之燈光號誌已變換為紅
    燈時，未停車而闖越紅燈，即貿然前行進入上開路口。適同
    一時、地，有甲○○騎乘車牌號碼YIT-687號重型機車，沿
    臺中港路慢車道由南往北方向行駛至上開路口，欲左轉進入
    福康路往西方向行駛，亦疏於注意，未待臺中港路之左轉燈
    號顯示，即提前左轉穿越該路口。就在甲○○即將完成左轉
    之際，由於丙○○突然闖越紅燈進入該路口，致甲○○見狀
    已閃避不及，其機車之前車頭因而撞及丙○○所騎乘機車之
    左側車身，導致甲○○人車倒地，受有頭部外傷併蜘蛛網膜
    下腔出血、急性呼吸衰竭及延遲性顱內挫傷出血等傷害，且
    其所受創傷性腦傷術後合併有雙側肢體無力之症狀。丙○○
    肇事後，停留現場，適值警員賴志福在場目擊事故而上前處
    理，自首接受裁判。
二、案經甲○○訴由臺中市警察局第六分局報請臺灣臺中地方法
    院檢察署檢察官偵查起訴。
    理    由
一、上揭犯罪事實，業據上訴人即被告丙○○坦承不諱，且經告
    訴人甲○○指訴在卷，復據證人即在場目擊之員警賴志福、
    目擊證人沈俊成、郭凱杰於偵查中證述明確，並有道路交通
    事故現場圖及道路交通事故調查報告表（一）、（二）各1
    份、證人即員警賴志福於偵查中提出之現場位置圖1紙、道
    路交通事故照片12幀、告訴人提出之診斷證明書3份、中華
    民國身心障礙手冊影本1份在卷可參。被告肇事當時並無不
    能注意之情事，其竟疏未注意，貿然闖越紅燈，撞及告訴人
    甲○○機車使之倒地受傷。可證被告之駕車失當行為，顯有
    過失。而被害人甲○○受有上開傷害，與被告過失行為間，
    並有相當因果關係。本件被告上揭犯行，事證明確，堪以認
    定。
二、核被告所為，係犯刑法第284條第1項前段之過失傷害人罪。
    又被告於肇事後留待現場，並主動向到場之處理員警賴志福
    陳述其係肇事者及肇事經過而接受裁判，核與自首規定相符
    ，而刑法第62條前段有關自首之規定，修正前之舊法規定為
    「減輕其刑」，修正後改為「得減輕其刑」，此項變動影響
    被告之刑罰法律效果，經比較新舊刑法之規定，以舊刑法第
    62條前段規定有利於被告，故依新刑法第2條第1項前段規定
    ，自應適用最有利於被告之修正前刑法第62條前段規定減輕
    其刑。被告行為後，其他應適用之相關法律亦有變更，茲就
    與本案適用有關之條文，比較說明如下：
（一）法定刑中罰金刑部分：
      刑法第33條第5款業經修正公布，修正後刑法第33條第5款
      規定「罰金：新臺幣1千元以上，以百元計算之」，與修
      正前刑法第33條第5款規定「罰金：（銀元）1元以上」不
      同。比較新舊法結果，以修正前即行為時法較有利於被告
      ，故依刑法第2條第1項前段規定，本案關於刑法第284條
      第1項前段之法定刑罰金部分，自應適用行為時之法律即
      修正前刑法第33條第5款規定決定其罰金部分之法定刑。
（二）法定刑中罰金刑提高標準之新舊法適用：
      被告行為後，刑法施行法第1條之1於95年6月14日經總統
      以華總一義字第09500085181號令修正公布增訂。修正增
      訂之刑法施行法第1條之1規定「中華民國94年1月7日刑法
      修正施行後（按指95年7月1日），刑法分則編所定罰金之
      貨幣單位為新臺幣。94年1月7日刑法修正時，刑法分則編
      未修正之條文定有罰金者，自94年1月7日刑法修正施行後
      ，就其所定數額提高為30倍。但72年6月26日到94年1月7
      日新增或修正之條文，就其所定數額提高為3倍」。而本
      件被告所犯刑法第284條第1項前段有罰金刑，且為刑法分
      則編未修正之條文而定有罰金刑者，於刑法施行法第1條
      之1修正增訂前，其貨幣單位為銀元，罰金刑之提高標準
      應適用罰金罰鍰提高標準條例第1條之規定「依法律應處
      罰金、罰鍰者，就其原定數額得提高為2倍至10倍」，而
      再依現行法規所定貨幣單位折算新臺幣條例第2條規定「
      現行法規所定金額之貨幣單位為圓、銀元或元者，以新臺
      幣元之3倍折算之」，比較新舊法適用之結果，其關於法
      定刑為罰金部分之提高標準，並無有利、不利之情形，非
      屬刑法第2條第1項所指「法律變更」，即無該條比較適用
      問題，應依一般法律適用原則，適用裁判時法（最高法院
      95年度第21次刑事庭會議決議參照）。
（三）易科罰金折算標準部分：
　    被告行為後，罰金罰鍰提高標準條例第2條業於95年5月17
      日刪除第2條條文，並自95年7月1日施行，而刑法第41條
      第1項前段關於易科罰金之折算標準已由舊法之銀元1百元
      、2百元、3百元修正為新臺幣1千元、2千元、3千元，因
      屬科刑規範事項之變更，其折算標準為裁判時所應諭知，
      自有就新舊法規定比較之必要，經比較新舊法結果，以被
      告行為時之舊法較為有利於被告，是依刑法第2條第1項前
      段之規定，應適用被告行為時之舊法即依修正前刑法第41
      條第1項前段、修正前罰金罰鍰提高標準條例第2條之規定
      ，諭知以銀元3百元（即新臺幣9百元）折算1日作為易科
      罰金之折算標準。
（四）被告行為時雖在新刑法實施前，但新法施行後，緩刑之宣
      告，應適用新法第74條之規定（最高法院95年度第8次刑
      事庭會議決議參照）。
三、原審經審理結果，認為被告犯罪事證明確，因而適用刑法第
    2條第1項前段、第284條第1項前段、第62條前段（修正前）
    、第41條第1項前段（修正前）、罰金罰鍰提高標準條例第1
    條前段、第2條（修正前）等規定，並審酌被告係在學學生
    ，業據被告陳明，且並無前科，素行並非不佳，且坦承犯行
    ，犯後態度良好，及本件交通事故被告之過失情節、被害人
    傷勢非輕等一切情狀，量處有期徒刑2月，並諭知以銀元3百
    元即新臺幣9百元折算1日作為易科罰金之折算標準，經核其
    認事用，均屬正確，量刑亦屬妥適。被告上訴請求從輕量刑
    ，為無理由，應予駁回。末查被告前未曾受有期徒刑以上刑
    之宣告，有臺灣高等法院被告前案紀錄表附卷可憑（見本院
    卷第10頁），被告因一時失慮，致罹刑章，且犯後已與告訴
    人甲○○達成和解，業據告訴人甲○○陳報不再追究被告刑
    責並附臺中縣烏日鄉調解委員會調解書在卷可憑（見本院卷
    第4頁、第5頁），足見被告經此偵審程序，當知所警惕，信
    無再犯之虞，本院認對其所宣告之刑，以暫不執行為適當，
    爰併依刑法第74條第1項第1款之規定宣告緩刑2年，以勵自
    新。
據上論斷，應依刑事訴訟法第368條，刑法第74條第1項第1款，
判決如主文。
本案經檢察官乙○○到庭執行職務。
中　　華　　民　　國　　96　　年　　5 　　月　　29　　日
            刑事第一庭　審判長法　官　陳　紀　綱
                         　   法　官  姚　勳　昌
                              法  官  王　國　棟
上列正本證明與原本無異。
不得上訴。
                              書記官  謝  雅  惠
中　　華　　民　　國　　96　　年　　5　　月　　 30　　日
